臺灣臺南地方法院刑事判決
110年度交簡上字第118號
上  訴  人  臺灣臺南地方檢察署檢察官
被      告  陳繼強


上列上訴人因被告過失傷害案件，不服本院中華民國110年5月20
日第一審判決（聲請簡易判決處刑書案號：110年度偵字第9073
號；本院110年度交簡字第1524號號），提起上訴，本院管轄之
第二審合議庭判決如下：
    主  文
原判決撤銷。
陳繼強犯過失傷害罪，處有期徒刑陸月，如易科罰金，以新臺幣
壹仟元折算壹日。
    事  實
一、陳繼強於民國109年8月12日上午7時40分許，駕駛車牌號碼0
    00-0000號自用小客車，臺南市○區○00號快速道路便道由東
    往西方向行駛，行經該路段與南區萬年路未劃分向線道路、
    設有閃光號誌之交岔路口時，應注意汽車行駛時，駕駛人應
    注意車前狀況，並隨時採取必要之安全措施，及汽車除行駛
    於單行道或指定行駛於左側車道外，在未劃分向線或分向限
    制線之道路，應靠右行駛，而依當時天候晴、日間自然光線
    、路面乾燥、無缺陷、無障礙物、視距良好，客觀上並無不
    能注意之情事，竟疏未注意及此，未靠右行駛即貿然左轉，
    撞擊在沿萬年路由南往北方向、正依閃光紅燈停等在停止線
    後方、由陳雅玲駕駛之車牌號碼000-000號之普通重型機車
    ，致陳雅玲人車倒地，因此受有左側外踝閉鎖性骨折、胸壁
    挫傷併左側第七肋骨骨折及氣血胸、肢體多處擦挫傷、左側
    踝部撕裂傷約2公分等傷害。陳繼強肇事後停留現場，於有
    偵查權限之機關或公務員發覺前，向到場處理之員警承認其
    為肇事人，配合調查陳述事發經過，自首而接受裁判。
二、案經陳雅玲訴由臺灣臺南地方檢察署檢察官偵查終結後聲請
    簡易判決處刑。
    理    由
壹、證據能力：
    本件認定事實所援引之下列證據，提示當事人均同意其證據
    能力，關於傳聞部分，本院審酌該等審判外陳述作成當時之
    過程、內容、功能等情況綜合判斷，並無顯不可信、違法不
    當之情況，認具備合法可信之適當性保障；關於非供述證據
    部分，查無違反法定程序取得之情形，且均與起訴待證事實
    具關連性而無證據價值過低之情形，依刑事訴訟法第159條
    之5規定、同法第158條之4規定之反面解釋，皆有證據能力
    ，得作為認定事實之判斷依據。
貳、認定犯罪事實所憑之證據及之理由　
一、上開事實，業據被告陳繼強於本院審理中坦承不諱，核與告
    訴人陳雅玲於警詢及偵查中指訴之情節相符，並有道路交通
    事故現場圖、道路交通事故調查報告表㈠㈡、道路交通事故現
    場暨車損照片20張、台南市立醫院診斷證明書等在卷可稽，
    足見被告之自白與事實相符，應可採信。
二、按汽車行駛時，駕駛人應注意車前狀況，並隨時採必要之安
    全措施，汽車除行駛於單行道或指定行駛於左側車道外，在
    未劃分向線或分向限制線之道路，應靠右行駛，道路交通安
    全規則第94條第3項、第95條第1項定有明文。被告既有合格
    考領駕駛執照，對前述交通安全規則應該清楚知道，其駕車
    自應注意上揭規定並確實遵守，以避免肇致交通事故。而依
    事發當時天候晴、日間自然光線、柏油乾燥無缺陷之路面，
    視距良好、無障礙物之行車環境，顯非其注意能力所無法企
    及。被告竟疏未注意車前狀況，貿然左轉未靠右行駛，撞擊
    停等閃光紅燈告訴人騎乘之機車，已明顯違背上揭規定，而
    有過失，堪認被告就本件車禍事故之發生確實有未盡上揭應
    行注意義務之過失，而經送臺南市車輛行車事故鑑定委員會
    鑑定，亦認1.陳繼強駕駛自小客車，左轉未注意車前狀況，
    未劃分向線道路，未靠右行駛，為肇事原因。2.陳雅玲無肇
    事因素等情，此有該會 110年9月22日南市交鑑字第1101147
    039號函1份可參，亦同此認定。告訴人因車禍受有上開如事
    實欄所載傷勢，亦有前揭診斷證明書可憑。從而，被告就本
    件車禍自應負擔過失傷害之責。綜此，本案事證明確，被告
    過失傷害犯行及歸責情節洵堪認定，應依法論科。
參、論罪
一、核被告所為，係犯刑法第284條前段之過失傷害罪。　
二、刑之加重減輕事由：
　　被告於肇事後停留在車禍現場，向據報趕往現場處理車禍事
    宜之警員承認其為肇事車輛之駕駛人，配合調查陳述事發經
    過等情，有道路交通事故肇事人自首情形紀錄表1份在卷可
    查，堪認其對未發覺之犯罪自首而接受裁判，爰依刑法第62
    條前段規定減輕其刑。
三、撤銷改判之理由
　　原審判決認定被告過失傷害犯行事證明確，因而予以論罪科
    刑，固非無見。惟查：刑事審判之量刑，旨在實現刑罰權之
    分配的正義，故法院對科刑判決之被告量刑，應符合罪刑相
    當原則，使罰當其罪，以契合人民之法律感情。此所以刑法
    第57條明定科刑時應審酌一切情狀，尤應注意該條所列各款
    情形，以為科刑輕重之標準，並應受比例原則與平等原則等
    一般法律原則之支配，以期達成客觀上之適當性、相當性與
    必要性之價值要求。若違反比例原則、平等原則、罪刑相當
    原則時，自有濫用裁量權之違法。被告前揭違規情節為本件
    車禍之肇事原因，告訴人並無肇事原因，且告訴人所受之傷
    勢嚴重，且與本案車禍具有因果關係一節，已如前述，被告
    除探視二次外，再無其他積極關懷或賠償之態度。再者，本
    案車禍事故發生地點為未劃分向線道路，此有道路交通事故
    現場圖及道路交通事故調查報告表㈠㈡可佐，原審誤為「未劃
    設慢車道之道路」，並以被告違反道路交通安全規則第97條
    第1款認定被告過失，容有違誤。依此，原審有此違誤、又
    未及審酌告訴人所受此部分傷害及被告犯後之態度，而量處
    被告有期徒刑4月，其量刑實屬過輕，難謂罪刑相當。檢察
    官上訴指摘原判決量刑過輕，為有理由，應由本院將原判決
    撤銷改判。
四、科刑　　
　  爰審酌被告並無前科，疏未注意車前狀況，貿然左轉後仍未
    靠右，撞擊停等閃光紅燈之告訴人所騎乘機車，致使告訴人
    受有前揭傷害，被告需負完全之過失責任，造成告訴人之損
    害非輕，犯罪後始終坦承犯行，惟除二次探視告訴人（其中
    一次帶葡萄糖胺一盒）外，並無積極關懷或賠償告訴人之行
    為，迄今仍未賠償告訴人所受損害，兼衡被告陳明之智識程
    度、家庭經濟狀況（均詳卷）等一切情狀，量處如主文第2
    項所示之刑，並諭知易科罰金之折算標準。
據上論斷，應依刑事訴訟法第455條之1第1項、第3項、第369條
第1項前段、第364條、第299條第1項前段，刑法第284條前段、
第62條前段、第41條第1項前段，刑法施行法第1條之1第1項，判
決如主文。
本案經檢察官許友容提起公訴，檢察官董和平到庭執行職務。

中　　華　　民　　國　　110 　年　　11　　月　　11　　日
　　　　　　　　　刑事第二庭    審判長法　官　彭喜有
　　　　　　　　　
                                      法  官  蔡盈貞
　　　　　　　　　
　　　　　　　　　                    法  官　洪士傑　　　　　　　　
　　　　　　　　　
以上正本證明與原本無異
不得上訴
        　　　　　　　　　　　　　　　書記官　吳鸝稻
中　　華　　民　　國　　110 　年　　11　　月　　11　　日
附錄本件論罪科刑法條：
中華民國刑法第284條
因過失傷害人者，處1年以下有期徒刑、拘役或10萬元以下罰金
；致重傷者，處3年以下有期徒刑、拘役或30萬元以下罰金。